【裁判字號】    94,訴,2377
【裁判日期】    951019
【裁判案由】    誣告
【裁判全文】
臺灣板橋地方法院刑事判決              94年度訴字第2377號
公  訴  人  臺灣板橋地方法院檢察署檢察官
被      告  甲○○
上列被告因誣告案件，經檢察官提起公訴（94年度偵字第715 號
），被告於本院審理程序進行中就被訴事實為有罪之陳述，經本
院合議庭裁定進行簡式審判程序，並判決如下：
    主    文
甲○○意圖他人受刑事處分，向該管公務員誣告，處有期徒刑陸
月，緩刑肆年。
    事    實
一、甲○○前於民國82年間，因違反麻醉藥品管理條例案件，經
    臺灣臺北地方法院以81年度易字第3488號判決判處有期徒刑
    6 月，如易科罰金，以銀元300 元折算1 日確定，82年7 月
    8 日易科罰金執行完畢（不構成累犯），竟猶不知戒慎，緣
    乙○○、王慧民於86年間，在臺北縣永和市○○路○ 段74號
    9 樓，共同籌設隆昇通訊有限公司（下稱隆昇公司，登記地
    址為臺北縣新店市○○街313 巷5 號，資本額為新臺幣｛下
    同｝100 萬元），甲○○明知隆昇公司資本額雖欲登記為10
    0 萬元，然實際上僅由乙○○、王慧民各出資30萬元，甲○
    ○並未出資，卻對乙○○表示同意擔任隆昇公司人頭股東及
    兼任登記負責人，並推由乙○○先於聯邦商業銀行開立隆昇
    公司籌備處之活期存款帳戶，進而籌款存入100 萬元，以示
    未實際繳納股款之甲○○等股東均已繳納股款，再由王慧民
    委請不知情之會計師吳帆於86年4 月25日出具該公司股款
    業經收足之公司設立登記資本額查核報告書後，連同隆昇公
    司章程、股東同意書、股東國民身分證影本、存款餘額證明
    、資產負債表等文件表明已收足股款，於86年5 月初之某日
    向臺灣省政府建設廳申請公司設立登記，後隆昇公司果於86
    年5 月5 日獲准設立登記，並取得公司執照（甲○○、乙○
    ○、王慧民前開共同所為公司負責人，公司應收之股款，股
    東並未實際繳納，而以申請文件表明收足之違反公司法案件
    ，後經本院以93年度簡字第2436號判決分別判處甲○○拘役
    50日、乙○○拘役60日，後經上訴由本院以93年度簡上字第
    677 號受理在案，王慧民則因已歿，前由臺灣板橋地方法院
    檢察署檢察官以93年度偵字第1374號為不起訴處分確定），
    期間，甲○○併交付身分證與乙○○，使之得順利辦理以其
    為隆昇公司負責人之銀行帳戶、隆昇公司營業所須使用之市
    內電話及甲○○個人之銀行帳戶等俾供隆昇公司營業使用相
    關事宜，甲○○且自同年3 月起，即在隆昇公司位於臺北縣
    永和市○○路○ 段74號9 樓之辦公營業處所工作；甲○○併
    明知00000000市內電話為其向莊建弘承租莊建弘所
    有位於台北縣土城市○○路194 巷3 弄12號3 樓房屋時，委
    請莊建弘代向中華電信股份有限公司（下稱中華電信公司）
    申請裝設之市內電話，至華僑商業銀行、美商花旗銀行、中
    國信託商業銀行之信用卡則係甲○○本人向該等銀行申請使
    用刷卡消費，詎甲○○後因故與乙○○間發生爭執，竟意圖
    使乙○○受刑事處分，於90年10月23日，向臺灣板橋地方法
    院檢察署具狀捏稱下列不實事項：
(一)、乙○○於86年間，竊取甲○○在隆昇公司擔任會計時之身分
    證件，利用不知情之某成年刻印匠，偽刻甲○○印章乙枚後
    ，擅自以甲○○係隆昇公司負責人之名義，持前開偽刻印章
    蓋用印文於隆昇公司之營利事業機關發證變更登記申請書上
    ，並於86年5 月5 日，持向不知情之台北縣政府建設局承辦
    人員申請隆昇公司之設立登記而行使之，致該等承辦人員將
    此等不實事項登載於其業務上所掌管之公司設立管理檔案文
    書，足生損害於甲○○及臺北縣政府建設局對公司設立資料
    管理之正確性。乙○○復先後於86年4 月7 日、86年6 月5
    日，冒用甲○○名義，分向彰化商業銀行永和分行、中國信
    託商業銀行雙和分行之不知情承辦人員申請開立戶名各為甲
    ○○、帳號00000000000000及戶名隆昇公司
    （負責人甲○○）、帳號0000000000000帳戶
    ，並於前開二銀行開戶申請書上偽造甲○○簽名、印文署押
    後持交銀行承辦人員行使之，致生損害於甲○○及彰化商業
    銀行永和分行、中國信託商業銀行雙和分行對開戶資料管理
    之正確性。
(二)、乙○○於86年1 月14日，持前開偽刻印章蓋用印文於中華電
    信公司之市內電話裝機申請書上，擅自偽以甲○○名義填寫
    門號00000000之裝機申請書；另於86年2 月19日，
    以同前手法，冒用甲○○名義，填寫00000000、0
    0000000、00000000、00000000、
    00000000等電話之中華電信公司市內電話異動申請
    書後持向不知情之中華電信公司台灣北區電信分公司板橋營
    運處承辦人員行使，致該等人員誤認確係甲○○所申請而予
    以受理，足以生損害於甲○○及中華電信公司。
(三)、乙○○復先後於86年4 月22日、87年1 月5 日、87年1 月12
    日，偽造甲○○名義之署押於華僑商業銀行、美商花旗銀行
    、中國信託商業銀行之信用卡申請書上後，持交前開不知情
    之銀行承辦人員而行使之，致前開銀行誤以為確係甲○○申
    請，分別核發信用卡，乙○○並於取得該等3 張信用卡後，
    即持向不知情之特約商家盜刷消費，且於簽帳單上偽造甲○
    ○署押，致特約商家陷於錯誤交付財物等事實，誣指乙○○
    涉犯行使偽造私文書、使公務員登載不實、詐欺取財等犯行
    ，嗣經臺灣板橋地方法院檢察署檢察官偵查後，認乙○○並
    無甲○○所申告之犯罪事實，於92年8 月31日，以91年度偵
    字第14546 號為不起訴處分；甲○○為遂其誣告意圖，竟仍
    聲請再議，雖經臺灣高等法院檢察署檢察長以92年度上聲議
    字第4285號命令發回續行偵查，然後經臺灣板橋地方法院檢
    察署檢察官偵查後，仍於93年12月27日以93年度偵續字第20
    號為不起訴處分確定在案。
    理    由
壹、認定犯罪事實所憑之證據：
    訊據被告對於前開犯罪事實均坦承不諱，與告訴人即證人乙
    ○○於偵查中指述情節，證人熊永健、莊建弘（原名莊春泉
    ）、謝煌輝、張家禎於臺灣板橋地方法院檢察署93年偵續字
    第20號乙○○詐欺等案偵查中具結後證述情節，均核無不合
    。此外，並有被告於偵查中所提出其於86年6 月19日寄交乙
    ○○表明不願再擔任隆昇公司登記負責人之土城青雲郵局第
    233 號存證信函、彰化商業銀行永和分行93年12月1 日彰永
    和字第2563號函所附隆昇公司負責人甲○○於該行之開戶資
    料暨交易明細、中國信託銀行雙和分行92年4 月28日中信銀
    （92）雙字第030 號函所附隆昇公司於中國信託銀行雙和分
    行設有帳號000000000000帳戶之資料、台北縣政府90年12月
    19日90北府建登字第446087號函所附隆昇公司營利事業登記
    申請資料、中華電信公司臺灣北區電信分公司板橋營業處93
    年1 月29日板服（九三）字第7070號函所附0000000
    0電話申請書、中華電信公司臺灣北區電信分公司雙和營業
    處93年1 月30日雙服（九三）字第A013號函所附00000
    000、00000000、00000000、0000
    0000、00000000電話申請書、中國信託商業銀
    行93年1 月16日陳報狀所附甲○○在該行申請信用卡之申請
    書暨刷卡消費明細、華僑商業銀行信用卡服務部93年1 月15
    日93僑銀信卡字第009 號函所附甲○○在該行雙和分行申請
    信用卡之申請書暨刷卡消費明細、美商花旗銀行93年4 月7
    日（九三）政查字第2266號函所附甲○○在該行申請信用卡
    之申請書暨刷卡消費明細在卷可稽，並經本院調閱本院93年
    度簡上字第677 號全卷核閱無誤，印有該案卷宗附卷為憑，
    足認被告自白應與事實相符，可以採信，本件事證明確，被
    告犯行堪以認定。
貳、應適用之法律及科刑審酌事由：
一、核被告甲○○所為，係犯刑法第169 條第1 項之意圖使他人
    受刑事處分，向該管公務員誣告罪。
二、爰審酌被告僅因細故，竟隨意誣指他人犯罪，浪費司法資源
    ，及其犯罪之目的、手段，所生危害，犯後態度等一切情狀
    ，量處如主文所示之刑，以資懲儆。
三、按被告行為後，刑法第74條緩刑之規定固於94年2 月2 日以
    華總一義字第09400014901 號令修正公布，並自95年7 月1
    日起施行；然按犯罪在新法施行前，於新法施行後之緩刑宣
    告，應適用新法第74條之規定（最高法院95年第8 次刑事庭
    會議決議可資參照）。查被告雖曾於82年間，因違反麻醉藥
    品管理條例案件，經臺灣臺北地方法院以81年易字第3488號
    判決判處有期徒刑6 月，如易科罰金，以銀元300 元折算1
    日確定，82年7 月8 日易科罰金執行完畢；復於86年間，因
    違反麻醉藥品管理條例案件，經本院以89年度訴緝字第143
    號判決免訴確定在案；又因違反公司法案件，經本院於95年
    4 月21日以93年度簡上字第677 號判決原判決撤銷，處拘役
    50日，如易科罰金，以銀元300 元折算1 日，後經上訴臺灣
    高等法院，於95年7 月11日撤回上訴確定等情，有臺灣高等
    法院被告前案紀錄表在卷可稽，是其前雖因故意犯罪受有期
    徒刑以上刑之宣告，然於執行完畢後，5 年以內未曾因故意
    犯罪受有期徒刑以上刑之宣告，審酌其一時失慮罹此刑章，
    告訴人乙○○並於本院準備程序中到庭表達原諒被告之意（
    見本院95年3 月27日準備程序筆錄），本院因認被告經此次
    偵審程序及罪刑之宣告後，應能知所警惕，信無再犯之虞，
    前開對其所宣告之刑以暫不執行為適當，爰併依刑法第74條
    第1 項第2 款之規定宣告緩刑4 年，以勵自新。
四、末按「除被告所犯為死刑、無期徒刑、最輕本刑為3 年以上
    有期徒刑之罪或高等法院管轄第一審案件者外，於前條第一
    項程序進行中，被告先就被訴事實為有罪之陳述時，審判長
    得告知被告簡式審判程序之旨，並聽取當事人、代理人、辯
    護人及輔佐人之意見後，裁定進行簡式審判程序。」，刑事
    訴訟法第273 條之1 第1 項定有明文。查本件被告所犯誣告
    罪，非最輕本刑為3 年以上有期徒刑之罪，且被告於本院95
    年9 月28日審判程序進行中，復就被訴之事實為有罪之陳述
    ，經告知被告簡式審判程序之旨，被告及公訴人對於本件改
    依簡式審判程序審理亦均表示無意見，是本院即依刑事訴訟
    法第273 條之1 第1 項規定，裁定本件進行簡式審判程序，
    末此敘明。
據上論斷，應依刑事訴訟第273 條之1 第1 項、第299 條第1 項
前段、刑法第169 條第1 項、第74條第1 項第2 款，判決如主文
。
本案經檢察官郭季青到庭執行職務。
中    華    民    國    95    年    10    月    19    日
                  臺灣板橋地方法院刑事第十九庭
                      審判長法  官  許必奇
                            法  官  曾正耀
                            法  官  陳明偉
右正本證明與原本無異。
如不服本判決，應於判決送達後十日內，向本院提出上訴狀。
                            書記官  陳慧儷
中    華    民    國    95    年    10    月    19    日
中華民國刑法第169條第1項
（誣告罪）
意圖他人受刑事或懲戒處分，向該管公務員誣告者，處 7 年以下
有期徒刑
。
意圖他人受刑事或懲戒處分，而偽造、變造證據，或使用偽造、
變造之證據者，亦同。


司法院資訊處製作；財團法人民間司法改革基金會備份。
